臺灣板橋地方法院刑事判決　　　　　　　　　　　　　九十年度易字第三一九五號
　　公　訴　人　臺灣板橋地方法院檢察署檢察官
　　被　　　告　乙○○
右列被告因竊盜案件，經檢察官提起公訴（九十年度偵字第一一九三一號），本院判
決如左：
    主  文
乙○○無罪。
    理  由
一、公訴意旨略以：乙○○與甲○○（另案於台灣板橋地方法院審理中）共同基於意
    圖為自己不法所有之概括犯意，於民國（下同）九十年一月九日二十三時許，至
    桃園市○○路九十巷「中華電信股份有限公司中埔物料場」，先利用梯子架於該
    物料場之圍牆上，再由甲○○以攀爬梯子之方式踰越牆垣後，竊取總重約三百公
    斤之電纜銅線一批，分批將電纜銅線擲出圍牆外，乙○○則在外負責把風並接應
    甲○○丟出之電纜銅線，得手後二人即將該批電纜銅線運往台北縣三峽鎮有木里
    之山區內燃燒，準備將燃燒後殘留之黃銅線變賣牟利。二人復於同年月十日二十
    三時許，持甲○○所有、客觀上可為兇器使用之鐵剪一支，至同一地點後，先由
    其中一人以攀爬梯子之方式踰越牆垣後，再持鐵剪將物料場後門之門鎖剪斷毀損
    後並開啟後門，由另一人將事先備妥之板車推入物料場內，以利搬運，二人即著
    手在物料場內切割電纜線並搬至板車上。幸經中華電信股份有限公司中埔物料場
    之值班人員丙○○，透過監視系統發現乙○○與甲○○二人進入物料場內行竊，
    立即報警處理，經警於同日二十三時十七分許據報駕車前往並下車追捕，乙○○
    與甲○○發現後立刻沿物料場牆垣外之水溝涉水分頭逃逸，甲○○仍於同日二十
    三時三十分許，在桃園市○○路及富國路口為警逮捕，乙○○則於次日凌晨零時
    許，在桃園市○○路五一九號前為警逮捕，嗣經警前往台北縣三峽鎮有木里之山
    區內，起獲前一日遭竊之電纜銅線經燃燒過後所殘留約八十公斤之黃銅線一批。
    ，因認被告所為，係與甲○○共同連續犯刑法第三百二十一條第一項第二、三款
    之加重竊盜罪嫌。
二、按犯罪事實應依證據認定之，無證據不得推定其犯罪事實；又不能證明被告犯罪
    者，應諭知無罪之判決；刑事訴訟法第一百五十四條、第三百零一條第一項分別
    定有明文。又犯罪事實之認定，應憑真實之證據，倘證據是否真實尚欠明確，自
    難以擬制推測之方法，為其判斷之基礎；而認定犯罪事實之證據係指足以認定被
    告確有犯罪行為之積極證據而言，該項證據自須適合於被告犯罪事實之認定，始
    得採為斷罪資料（參照最高法院五十三年臺上字第六五六號、二十九年上字第三
    一○五號判例）。且刑事訴訟上證明之資料，無論其為直接或間接證據，均須達
    於通常一般之人均不致有所懷疑，而得確信其為真實之程度，始得據為有罪之認
    定，若其關於被告是否犯罪之證明未能達此程度，而有合理懷疑之存在，致使無
    從形成有罪之確信，根據「罪證有疑，利於被告」之證據法則，即不得遽為不利
    被告之認定（參照最高法院七十六年度臺上字第四九八六號判例）。又告訴人之
    指訴係以使被告受刑事訴追為目的，是其陳述是否與事實相符，仍應調查其他證
    據以資審認（參照最高法院三十年上字第八一六號、五十二年臺上字第一三○○
    號判例）。又按證人之證述，固得採為被告之犯罪證據，惟必須無瑕疵可指，且
    又查與事實相符，始得為之，證據本身如有瑕疵，則在此瑕疵未能究明前，尚不
    得採為有罪之根據。再被告之自白，雖為證據之一種，但依刑事訴訟法第一百五
    十六條第一項規定，被告之自白，須非出於強暴、脅迫、利誘、詐欺、違法羈押
    或其他不正之方法，且與事實相符者，始得為證據。又依同條第二項規定，被告
    之自白，不得作為有罪判決之唯一證據，仍應調查其他必要之證據，以察其是否
    與事實相符。立法目的乃欲以補強證據擔保自白之真實性，亦即以補強證據之存
    在，藉之限制自白在證據上之價值，防止偏重自白，發生誤判之危險。以被告之
    自白，作為其自己犯罪之證明時，尚有此危險；以之作為其他共犯之罪證時，不
    特在採證上具有自白虛偽性之同樣危險，且共犯者之自白，難免有嫁禍他人，而
    為虛偽供述之危險。是則利用共犯者之自白，為其他共犯之罪證時，其證據價值
    如何，按諸自由心證主義之原則，固屬法院自由判斷之範圍。但共同被告不利於
    己之陳述，雖得採為其他共同被告犯罪之證據，惟此項不利之陳述，須無瑕疵可
    指，且就其他方面調查，又與事實相符者，始得採為其他共同被告犯罪事實之認
    定。若不為調查，而專憑此項供述，即為其他共同被告犯罪事實之認定，顯與刑
    事訴訟法第一百五十六條第二項之規定有違。因之，現行刑事訴訟法下，被告之
    自白，或共同被告不利於己之陳述，其證明力並非可任由法院依自由心證主義之
    原則，自由判斷，而受相當之限制，有證據法定主義之味道，即尚須另有其他必
    要之補強證據，來補足其自白之證明力，始得採為斷罪資料（最高法院八十七年
    度台上字第二一二三號、二五八○、三一八二、三四七二、三五二五號判決可資
    參照）。
三、公訴人認被告涉有竊盜犯行無非以右揭犯罪事實，業據共犯甲○○供述歷歷，並
    經證人丙○○證述屬實，並有鐵剪一支扣案及贓物認領保管單一紙，以及扣案之
    現場監視錄影帶之勘驗結果可稽。訊據被告乙○○堅詞否認有前揭犯行，於警訊
    中辯稱：伊於九十年一月九日並沒有與甲○○一同前往中華電信股份有限公司中
    埔物料場行竊，同年月十日晚上伊在桃園市○○路五一九號工廠內整理物品，晚
    上九點以後就離開該工廠並在台北縣三峽鎮上閒逛，伊當日也沒有與甲○○一同
    前往上址行竊，至於警方逮捕時伊褲管潮濕沾有淤泥雜草，係伊在工廠整理物品
    時不慎沾到泥巴所致云云，嗣於偵查中則改辯稱：九十年一月九日晚間，甲○○
    確實表示要前往中華電信股份有限公司中埔物料場偷竊電纜銅線，要伊前往該處
    幫忙把風，伊於當時晚上十一時許也有至桃園市○○路與富國路口與甲○○會合
    ，但當甲○○將伊引往中埔物料場圍牆外時，伊即表明不願意擔任把風而離去；
    至於次日晚間甲○○再度打電話給伊，表示正在中埔物料場，已將電纜銅線剪開
    ，但因為太重搬不動，要伊前往幫忙，伊再度前往中埔物料場圍牆外側與甲○○
    會合，伊即規勸甲○○放棄行竊，正在談話之際，甲○○忽然表示有人來了快跑
    ，伊因為正在通緝中，才跳進水溝沿水溝逃逸。經查：
（一）共同被告甲○○於警訊中陳稱：「我爬門進入後用大鐵減把門鎖剪斷後把門打
      開。」「我於九十年元月九日二十三時三十分左右我獨自一人進入行竊，但乙○○之後有陪我到場觀看但並無參與。」「我將贓物用汽車載到山區燒掉」「
      （有無其他人協助你運送贓物上山？）我獨自一人。」「（你今（十）日到該
      處行竊時，與乙○○如何碰頭前往？）我在附近將車停好後撥電話給乙○○說
      我要進去偷東西，約半小時左右乙○○才趕來與我會合。」（乙○○有無帶工
      具到現場？）沒有。」（參見九十年偵字第一四六三號卷第八、九頁），足見
      共同被告甲○○並未指述被告乙○○有核涉犯竊盜之情節，被告乙○○則於警
      訊中完全否認有何分擔行竊或把風之犯行。而於偵查中共同被告甲○○亦陳稱
      ：「我是用現場查獲的鐵剪將門鎖剪開進去的，我先進去，用電話連絡陳，請
      陳進來找我，我是請他幫我借錢，我是單獨行竊。」「一月九日他是跟我一塊
      去，他在外面等我，我是把電纜線一把一把丟出來，他並不知道我在裡面做何
      事。」「我用機車分二次載走」。被告乙○○則辯稱「一月九日是我載他去，
      他說要進去看東西，後來他把電信線丟出來，我勸他不聽，我就走了，東西載
      回三峽，我不知道。一月十日他打電話給我，他需要錢繳勞保費，叫我去富國
      路找他，我跟他說我已經有二萬元了，叫他不要竊取電線，後來他跟我說有一
      部車叫我快跑。」（偵卷第三十一、三十二頁九十年一月十一日訊問筆錄），
      再核對被告乙○○於九十年八月十七日於偵查中陳述關於九十年一月九日、十
      日之案發情節（九十年偵字第一一九三一號卷第十四頁），其前後陳述始終相
      同。而經本院二次傳訊證人甲○○，其當庭陳述「乙○○是在不知情的情況下
      ，我叫他來幫我搬東西，一月九日晚上，是我自己一人爬樓梯進去偷電纜線，
      沒有帶任何工具去剪，拿好後，將電纜線都丟到牆外，我就打電話叫乙○○來
      幫我載東西，我沒有告訴他要載什麼東西。」（見九十一年二月二十日訊問筆
      錄），「我前一天有將我已經剪好的電纜線丟到圍牆外，第二天我才一個人拿
      剪刀去剪較粗的黑色電纜。進去後就打電話叫被告來載，但被告叫我不要拿了
      。」（見九十一年四月四日訊問筆錄），徵諸共同被告甲○○所言自己竊盜之
      情節，雖前後陳述有些許差異，惟對於「自己一人單獨竊盜」「被告乙○○並
      未幫忙把風、運送贓物」「被告乙○○不知情」等重點，其陳述並無差別。足
      見公訴人指為共犯之不利於本案被告之陳述，非無瑕疵可指，於調查其他事證
      堪認與事實相符前，尚難率爾信實。
（二）再查：本院依職權勘驗現場監視錄影帶：第一捲錄影帶自九十年一月九日夜間
      二十三時零分開始，畫面四格，左上方及左下方知畫面，均為物料場之大門，
      左上方有一人影在門外走動（並未能辨別男女或面容），至三分左右及不見人
      影。右上方停有機車一部，右下方為圍牆。至二十分止，畫面均無變化。而共
      同被告甲○○於觀看錄影帶後表示：當天並未經過大門，機車不是伊的。第二
      捲錄影帶魚九十年一月十日夜間二十二時五十五分開始，畫面一格。前有廂型
      車三輛，畫面後方獨立圍牆及燈光照射，二十二時五十六分出現二人影（亦未
      能辨識面容），自遠處走過，並未發現有搬運東西之動作，二十二時十七分有
      一閃光燈照射該二人，該二人隨即奔跑，左方出現三人追逐而去。共同被告許
      順民亦陳稱：我是看到有車過來，就跑了。公訴人勘驗結果認定「一月十日二
      十二時五十六分出現二人搬運物品，二十三時十二分再度出現，二十三時十七
      分，一人往該二人跑去，該二人立即逃逸」等情節，顯然與本院勘驗結果不符
      ，其據此認定被告乙○○與許順民二人共同竊盜等情，已嫌擅斷。
（三）而再查告訴人即現場看管人員丙○○之指述：「大約十點多，又看到二人進來
      ，我馬上打電話報警，再向主管報告，然後我到大門等警察過來，。後來二位
      警員過來，我上他們車，準備過去抓他們，他們二人看到我們車過去，就跑了
      。」（九十年偵字第一一九三一號偵卷第二十一頁）「我發現竊賊後，通知警
      察，與警察二人前往被竊地點該二人發現我們就逃跑，沒有看清楚二人長相，
      在該處發現小板車上有電纜，另有鐵剪刀一支。」（本院九十一年四月四日訊
      問筆錄），足見證人亦未能清晰指出竊賊之長相，而依其提出之物料場現場圖
      、照片等顯示，其空間距離頗大，在夜間光線不明之情況下，透過監視攝影機
      器，是否能確實看出被告有搬運電纜線之舉止，已有疑義。再者，證人與二位
      警員到場時，共同被告許順民與本案被告乙○○，因驚惶而立即奔跑逃走，縱
      屬事實，然不能僅以此認定被告乙○○有參與偷竊之行為。徵諸被告乙○○所
      辯稱：一月九日勸卻他不要拿沒有幫他載，第二天到現場在水溝旁和甲○○講
      話、抽煙，說錢我已籌到，勸他不要偷電纜，甲○○就說警察來了我們就逃跑
      等語，確實與勘驗錄影帶此部分之情節相符，且與共同被告甲○○所言一致。
      被告乙○○事前既無與共同被告甲○○有參與偷竊之意思連絡，亦未分擔任何
      竊取之行為或者載送贓物等犯行，公訴人認定被告涉犯前揭竊盜罪嫌，所依據
      之事證，均已分析論述如上，實不足以為被告有罪之認定，且審酌本案所有之
      證據，被告既無行竊之犯意，其尚未達於通常一般之人均不致於有所懷疑，而
      得確實證明起訴犯罪事實之程度，依嚴格證據之法則，尚不得遽以告訴人之指
      述及該等證據即為不利於被告之認定，此外，本院復查無其他積極確切之證據
      足資認定被告有被訴之犯行，既不能證明被告犯罪，被告所辯，非無可採，揆
      諸首開法條規定及說明，本案核屬不能證明被告犯罪，即應為無罪之諭知，以
      昭審慎。
四、據上論斷，應依刑事訴訟法第三百零一條第一項，判決如主文。
本案經檢察官彭聖斐到庭執行職務
中　　　華　　　民　　　國　　　九十一　　　年　　四　　月　　十八　　日
                                      臺灣板橋地方法院刑事第三庭
                                            法　官  張瑜鳳                                                                                                                                        N}
右正本證明與原本無異。
如不服本判決，應於判決送達後十日內，向本院提出上訴狀。
                                            書記官  張家榮                                                                                                                                        E}
中　　　華　　　民　　　國　　　九十一　　　年　　四　　月　　二十二　　日
